臺灣臺中地方法院民事裁定　100年度聲字第173號
異　議　人　李東興
相對人即
提存人　　　康柯
上列當事人間因清償提存事件，異議人對於中華民國100年6月10
日本院提存所就100年度存字第907號提存事件所為駁回異議之處
分聲明異議，本院裁定如下：
    主    文
異議駁回。
    理    由
一、聲明異議意旨略以：(一)相對人即提存人（下稱提存人）提
    存原因中指出：「……以存證信函通知逾期未領」云云，然
    異議人業於3月24日以秀水郵局第000024號存證信函函覆否
    認出租，提存人於提存時顯有隱瞞，而使  貴所於提存人申
    請提存時無正確之資訊。(二)提存人之太平郵局存證信函
    101號函提到承租土地共計11筆，但本件提存租金之土地只
    有1筆，顯有未符，互相矛盾。(三)異議人及其他部分共有
    人以秀水鄉郵局存證信函號碼24號共同函覆均表示：從未將
    臺中市○○區○○段953號暨同段福星段869號土地11筆土地
    出租予提存人，亦未曾收租金，亦否認委託李東昇為管理人
    代收租金，此外李汝舟、李長根等共有人均已亡故，請提存
    人提出向共有人等承租系爭耕地三七五租約書及承租地號、
    承租面積、租金收據、管轄主管機關調解租佃爭議或....。
    」，並非有出租土地故意拒收租金，實因雙方對系爭耕地三
    七五租賃關係是否存在兩造仍爭議不休、真相不明，因此未
    能遽予收租金等語。
二、按債權人受領遲延，清償人得將其給付物，為債權人提存之
    ：另提存書應記載提存人之住居所、提存金額、提存原因、
    提存物受取人，及提存物如應為對待給付時，並應記載其對
    待給付之標的或其條件，此觀民法第326 條及提存法第9條
    規定甚明。再提存乃債務人將其應為之給付，提存於國家設
    置提存所，以代清償或達到法律上某一目的之行為，其性質
    屬於非訟程序，而非判斷私法上權利義務訴訟程序，故提存
    所就具體提存事件僅得依提存法及其施行細則規定為形式上
    審查，至於提存人與受取權人間之實體上法律關係是否存在
    ？提存人之提存是否依債之本旨而為清償？是否係向有受領
    權人為清償？債權人有無受領遲延等關乎實體之原因事實，
    提存所並無審查、認定之權限，應由當事人另行以民事訴訟
    方式尋求解決，方為適法。
三、經查：
(一)本院提存所受理100年度存字第907號清償提存事件，係提存
    人以提存物受領人即異議人逾期受領其承租坐落臺中市○○
    區○○段889地號計1筆土地之98年第2期及99年第1期租金共
    新臺幣33元，曾於100年3月21日以太平郵局第101 號存證信
    函通知異議人於文到7日內前往相對人住處領取，異議人逾
    期未領取為由，而於100年5月5日向本院提存所聲請清償提
    存，並提出上揭存證信函及郵局掛號回執等影本為證。本院
    提存所審核相對人已具體敘明提存物受取權人受領遲延之事
    由，合於民法第326條規定之提存要件，及符合提存法第9條
    與提存法施行細則第3條第1項各款等規定，乃准予提存，於
    法自無不合。
(二)至異議人所指摘上開各節，核屬雙方就系爭耕地租賃之爭議
    ，此乃實體法律之糾紛，縱屬實情，亦應另循訴訟程序程序
    解決。是異議人於本件提存事件之非訟程序中，就實體上之
    爭執事項提出異議，自非有理。本院提存所前所為駁回異議
    人異議之處分，並無不當，本件異議，為無理由，應予駁回
    。
四、據上論結，依提存法第25條第1項後段，裁定如主文。異
中    華    民    國   100    年    7     月    13    日
                  民事第一庭    法  官  陳學德
上為正本係照原本作成。
如對本裁定抗告須於裁定送達後10日內向本院提出抗告狀。
中    華    民    國   100    年    7     月    13    日
                                書記官  林錦源